【裁判字號】    98,交抗,3068
【裁判日期】    990112
【裁判案由】    違反道路交通管理處罰條例
【裁判全文】
臺灣高等法院交通事件裁定            98年度交抗字第3068號
抗  告  人  交通部公路總局新竹區監理所
受  處分人  甲○○
上列抗告人因受處分人違反道路交通管理處罰條例案件，不服臺
灣新竹地方法院，中華民國98年11月27日所為裁定（98年度交聲
字第795號），提起抗告，本院裁定如下：
    主  文
抗告駁回。
    理  由
一、抗告意旨略以：按法務部行政罰法諮詢小組第1次會議紀錄
    討論事項：一行為同時觸犯刑事法律及違反行政法上義務規
    定，經檢察官依刑事訴訟法第253條之l為緩起訴處分後，行
    政機關得否就該違反行政法上義務再處以行政罰？會議結論
    ：緩起訴乃附條件的不起訴處分，亦即不起訴的一種，此觀
    諸刑事訴訟法第256條規定自明，檢察官為緩起訴處分依刑
    事訴訟法第253條之2第1項規定對被告所為之指示及課予之
    負擔，係一種特殊的處遇措施，並非刑罰。因此，刑事案件
    經檢察官為緩起訴處分確定後，宜視同不起訴處分確定，依
    行政罰法第26條第2項規定，得依違反行政法上義務規定裁
    處之。又交通部民國95年7月17日交路字第0950006986號函
    示略以：如遇有來函檢附法院所為不同見解裁定之個案，處
    罰機關當可引據上開法務部函釋結論為抗告之處理。爰據此
    請求本院撤銷原裁決等語。
二、按行政罰法第26條第2項規定，雖未明文包括緩起訴處分在
    內，而緩起訴處分確定時，被告可免於刑事訴追，與受不起
    訴處分效果相同。然緩起訴處分，為介於起訴及微罪職權不
    起訴間緩衝制度設計。其具體效力依刑事訴訟法第260條規
    定，於緩起訴處分期間屆滿未經撤銷者，非有同條第1款或
    第2款情形之一，不得對於同一案件再行起訴，即學理上所
    稱實質確定力，足見在緩起訴期間內，尚無實質確定力可言
    （94年臺非字第215號判例、95年度臺非字第284號判決參照
    ）。是觸犯刑事法律之犯罪行為，符合緩起訴要件，雖經檢
    察官為緩起訴處分，然就要件言，緩起訴基本上係認被告有
    犯罪嫌疑，而暫緩起訴，並得課被告予一定負擔或指示（刑
    事訴訟法第253條之2第1項參照），此與不起訴處分係因犯
    罪嫌疑不足或其他原因（同法第252條、第253條），不得附
    條件或負擔，顯有不同，且檢察官依刑事訴訟法第253條之2
    第1項第4款規定為緩起訴處分，命被告向公益團體捐款者，
    被告係履行檢察官為緩起訴處分命令，此等命令名義上雖非
    刑罰，但仍是一種特殊的處遇措施，會產生未經裁判即生終
    局處理案件的實質效果，性質上已係實質的制裁，造成被告
    財產減少的影響，亦即性質上屬處分金，與罰金無異，可知
    緩起訴處分是一種刑事處罰。緩起訴處分向公益團體捐款所
    為之處分命令於確定後，性質上類似刑事確定裁判所處以之
    罰金刑。
三、經查：
  (一)本件受處分人甲○○於民國98年8月24日13時40分許，駕駛
    車牌號碼JK-9585號自用小客車，於新竹縣竹東鎮○○路221
    號前，因與案外人張明珠所騎乘之車牌號碼935-BPQ號機車
    發生擦撞，經新竹縣政府竹東分局竹東派出所員警據報到場
    處理，並對受處分人施以酒精濃度呼氣測試，並當場測得其
    呼氣中酒精濃度為每公升0.68毫克，超過標準值之違規行為
    ，業據受處分人所不爭執，並有新竹縣警察局98年8月24日
    竹縣警交字第E00000000號舉發違反道路交通管理事件通知
    單影本在卷可稽。原處分機關因而依道路交通管理處罰條例
    第35條第1項第1款及違反道路交通管理事件統一裁罰基準及
    處理細則等規定，裁處受處分人罰鍰新臺幣（下同）49,500
    元，吊扣駕駛執照24個月，並施以道安講習之處分。另本件
    受處分人因同一事實，業經臺灣新竹地方法院檢察署檢察官
    以98年度偵字第6478號為緩起訴處分，緩起訴期間為1年，
    受處分人並應向財團法人犯罪被害人保護協會臺灣新竹分會
    支付4萬元，嗣依職權送請再議，亦經臺灣高等法院檢察署
    於98年10月14日以98年度上職議字第10992號處分書駁回，
    緩起訴期間為98年10月14日起至99年10月13日止等節，有上
    開緩起訴處分書、駁回再議處分書、本院被告前案紀錄表等
    件（見原審卷第4頁、第5頁、第13頁）附卷為憑。
  (二)汽車駕駛人酒精濃度超過規定標準，經刑事裁判確定處以罰
    金低於道路交通管理處罰條例第92條第3項（實為第4項，法
    條漏未隨同修正）所訂最低罰鍰基準規定者，應依同條例裁
    決繳納不足最低罰鍰部分，道路交通管理處罰條例第35條第
    8項定有明文。本件受處分人前依檢察官之命令所支付緩起
    訴處分金4萬元，所產生之財產上不利益，與罰金無異，自
    屬刑事處罰，固有道路交通管理處罰條例第35條第8項規定
    之適用。然而，受處分人所受之緩起訴處分至今尚未期滿（
    至99年10月13日始行屆滿），在緩起訴處分猶豫期間尚未屆
    滿之前，自不得認為已有不起訴處分之法律效果，尚無適用
    行政罰法第26條第2項規定之餘地。原處分機關自應待受處
    分人之緩起訴期間屆滿後，或於該緩起訴嗣後因故被撤銷、
    受處分人被起訴經法院判刑確定後，再依據當時情況，若其
    所受之處分金或刑事處罰低於道路交通管理處罰條例第92條
    第3項（第4項）所訂最低罰鍰基準規定者，始得依道路交通
    管理處罰條例第35條第8項規定裁處受處分人罰鍰，方為適
    法。
四、綜上所述，原審法院認原處分裁處受處分人罰鍰49,500元部
    分，核與行政罰法第26條第1項前段、第2項規定不符，因有
    可議，應予撤銷，並說明俟上開緩起訴處分期間屆滿而終局
    確定後，再由行政機關另為適法之處分；至於抗告效力所及
    之裁處吊扣受處分人駕駛執照24個月及施以道安講習部分，
    則與行政罰法第26條第1項但書規定相符，並無違誤，因而
    駁回受處分人之聲明異議，經核原裁定之認事、用法並無違
    誤。本件抗告既為無理由，自應予駁回。
據上論斷，應依道路交通管理處罰條例第89條，刑事訴訟法第41
2條，裁定如主文。
中    華    民    國    99    年    1     月    12    日
                  刑事第十三庭審判長法  官    曾德水
                                    法  官    陳恆寬
                                    法  官    崔玲琦
以上正本證明與原本無異。
不得再抗告。
                                    書記官    馬佳瑩
中    華    民    國    99    年    1     月    13    日


司法院資訊處製作；財團法人民間司法改革基金會備份。
